最高法院刑事判決　　　　　　九十六年度台上字第五二五五號
上　訴　人　甲○○
上列上訴人因違反槍砲彈藥刀械管制條例案件，不服台灣高等法
院台中分院中華民國九十四年一月十二日第二審判決（九十三年
度上訴字第七六三號，起訴案號：台灣南投地方法院檢察署九十
二年度偵字第四四五七、四五五三、九十三年度偵字第六八號）
，提起上訴，本院判決如下：
    主  文
原判決撤銷，發回台灣高等法院台中分院。
    理　由
本件原判決認定上訴人甲○○於民國九十一年二、三月間，在台
中縣大雅鄉○○路○段四九四巷一一０弄四號，未經許可而受綽
號「鱷魚」之不詳姓名成年男子之請託，同時代為寄藏保管具有
殺傷力之槍、彈乙批，包括：(1)、以色列制式烏茲衝鋒槍一支（
含彈匣二個、槍枝管制編號0000000000號），(2)、Ｃ
Ｚ制式九０手槍二支（各含彈匣二個、槍枝管制編號00000
00000號、0000000000號），(3)、更換土造金屬
槍管改造而成其機械性能良好，可擊發適用子彈而具殺傷力之改
造手槍一支（含彈匣一個、槍枝管制編號0000000000
號），(4)、組合土造金屬槍管及土造金屬滑套改造而成其機械性
能良好、可擊發適用子彈而具殺傷力之改造手槍一支（含彈匣二
個、槍枝管制編號0000000000號），(5)、具有殺傷力
之銅頭九ＭＭ制式子彈九十四顆，(6)、具殺傷力之鉛頭九ＭＭ制
示子彈五顆，並於九十一年十月間某日，將上開槍彈攜往台中縣
豐原市○○路一八三號，即不知情之翁玉純所經營羊肉爐店內之
攤架櫃內藏放。上訴人並曾於九十二年十月二十二日下午三、四
時許，攜帶上開制式手槍二支及銅頭九ＭＭ制式子彈五顆，前往
南投縣中寮鄉之山區試射其中一顆子彈。嗣於九十二年十一月間
，內政部警政署刑事警察局接獲秘密證人Ａ１檢舉，而於九十二
年十一月十四日，報請台灣南投地方法院檢察署檢察官指揮偵辦
，並預定聲請通訊監察進行蒐證。惟台灣南投地方法院檢察署檢
察官在此之前，因偵辦上訴人另涉吸毒及販毒犯行，已指揮法務
部調查局台中市調查站人員，對上訴人執行通訊監察。偵查人員
依據上開秘密證人Ａ１檢舉資料，於此時已合理懷疑上訴人非法
持有槍彈。嗣相關治安單位乃會由法務部調查局台中市調查站，
於九十二年十二月一日，向台灣南投地方法院聲請搜索上訴人獲
准，嗣於同日十九時十分許，在台中縣大雅鄉○○路○段四九四
巷一一０弄四號，查獲上訴人非法持有之海洛因一包（持有第一
級毒品部分，由檢察官另案偵辦）而逮捕上訴人。上訴人並於九
十二年十二月二日凌晨三時十分許，引導警方前往翁玉純所經營
之羊肉爐店內，經翁玉純之同意而在店內之攤架櫃內起獲上開槍
彈（鑑定時試射九顆）等情。因而撤銷第一審判決，改判依想像
競合犯從一重論處上訴人未經許可寄藏衝鋒槍罪刑（累犯），固
非無見。
惟查：(一)、刑事訴訟法第一百六十六條第一項、第一百七十一條
等有關被告詰問證人之規定，旨在發現真實及保障人權，屬憲法
第十六條保障人民訴訟權之權利之一。司法院釋字第三八四號解
釋意旨謂：「關於秘密證人制度，剝奪被移送裁定人與證人對質
詰問之權利，並妨礙法院發現真實」，雖係就檢肅流氓條例有關
秘密證人規定所為之解釋，然舉輕明重，此一解釋已明示對證人
之詰問權，應屬被告之基本訴訟權，應受憲法之保障。原判決理
由欄說明秘密證人Ａ１就上訴人非法持有槍彈之檢舉內容甚為具
體，相關偵查人員依據秘密證人Ａ１之檢舉內容，合理懷疑上訴
人非法持有槍彈而查獲本案，進而論斷上訴人所為不符合自首要
件等情，係依憑秘密證人Ａ１於警詢中相關供述各情（原判決第
六頁第十八行至第七頁第四行），為其主要論據之一。然上訴人
否認秘密證人Ａ１於警詢中供述各情係屬事實，並聲請與秘密證
人Ａ１對質等語；又上訴人原審選任辯護人亦為上訴人辯稱：秘
密證人供述之內容與事實不符，且與常情有違，不排除是警方刻
意安排，聲請傳喚秘密證人Ａ１到庭對質（原審卷第一九０至一
九一頁）等情。乃原審逕以並無傳喚秘密證人Ａ１之必要（原判
決第十一頁第四至五行），即未依法傳喚秘密證人Ａ１到庭，其
不當剝奪上訴人等詰問該證人之機會，難謂適法。(二)、採為判決
基礎之證據資料，必須經過調查程序，而顯出於審判庭者，始與
直接審理主義符合，否則其所踐行之訴訟程序，即屬違背法令。
又審判期日之訴訟程序，專以審判筆錄為證，刑事訴訟法第四十
七條定有明文。是事實審法院，必須踐行法定調查程序，須已顯
出於審判庭之證據資料，始得採為判決之基礎，從而採為判決基
礎之證據，是否已踐行上開調查程序，自以審判筆錄之記載為其
準據。又審判長應將證物提示當事人、代理人、辯護人或輔佐人
，使其辨認。如係文書而被告不解其意義者，應告以要旨；卷宗
內之筆錄及其他文書可為證據者，審判長應向當事人、代理人、
辯護人或輔佐人宣讀或告以要旨，刑事訴訟法第一百六十四條、
第一百六十五條第一項定有明文。而此項規定依同法第三百六十
四條規定復為第二審審判程序所準用，如有違背，即係應於審判
期日調查之證據而未予調查，若採為裁判之基礎，其判決當然為
違背法令。原判決論述說明上訴人所為不符自首要件，係以上訴
人在南投縣草屯鎮○○路○段六一六號經營「成功汽車商行」，
有上訴人選任辯護人為聲請具保停止羈押所提出之「南投縣汽車
商業同業公會」會員證書影本一紙在卷足憑（原判決第八頁第一
至四行），為其主要論據之一。然稽諸原審九十三年十二月二十
九日審判筆錄之記載（原審卷第二０四至二一四頁），審判長就
前揭文書證據，並未向上訴人提示令其辨認，或向上訴人宣讀或
告以要旨，即遽採該等證據為不利上訴人論斷資料之一，難謂無
應於審判期日調查之證據而未予調查之違誤，尚有未洽。(三)、槍
砲彈藥刀械管制條例於九十四年一月二十六日修正，同年月二十
八日生效，其中第十一條第四項之規定業經修正刪除，併入修正
後之同條例第八條第四項。原判決關於上訴人未經許可寄藏改造
手槍部分，適用修正刪除前槍砲彈藥刀械管制條例第十一條第四
項之規定，其於審判時就該部分未及為新舊法之比較，並敘明適
用最有利於行為人之法律，亦屬無可維持。上訴意旨指摘原判決
不當，尚非全無理由。按第三審法院應以第二審判決所確認之事
實為判決基礎，刑事訴訟法第三百九十四條第一項前段定有明文
。原判決上述之違背法令，影響於事實之確定，本院無可據以為
裁判，應將原判決撤銷，發回原審法院更為審判。
據上論結，應依刑事訴訟法第三百九十七條、第四百零一條，判
決如主文。
中　　華　　民　　國　九十六　年　　十　　月　　四　　日
                      最高法院刑事第一庭
                          審判長法官  董　明　霈
                                法官  林　茂　雄
                                法官  張　祺　祥
                                法官  呂　永　福
                                法官  宋　　　祺
      本件正本證明與原本無異
                                      書  記  官
中　　華　　民　　國　九十六　年　　十　　月　 十一 　日
                                                Ａ
